臺灣高雄地方法院刑事判決　　　　　　　110年度訴字第539號
公　訴　人　臺灣高雄地方檢察署檢察官
被　　　告　陳為綸



選任辯護人　黃柔雯律師
　　　　　　黃韡誠律師
　　　　　　李宜庭律師
上列被告因違反毒品危害防制條例案件，經檢察官提起公訴（10
9 年度偵字第24169 號），本院判決如下：
    主  文
陳為綸共同犯販賣第三級毒品未遂罪，處有期徒刑貳年。緩刑伍
年，並應依執行檢察官之命令，向指定之政府機關、政府機構、
行政法人、社區或其他符合公益目的之機構或團體，提供壹佰捌
拾小時之義務勞務。緩刑期間付保護管束。
扣案如附表編號1扣案物名稱欄①、編號3 所示之物，均沒收。
    事  實
一、陳為綸明知經毒品危害防制條例第2 條第2 項第3 款規定為
    第三級毒品之「4-甲基甲基卡西酮」（Mephedrone），係依
    法列管之毒品，不得擅自販賣，竟與真實姓名、年籍不詳，
    綽號「湘湘」之女子共同意圖營利，基於販賣含有第三級毒
    品「4-甲基甲基卡西酮」（Mephedrone）成分之毒品咖啡包
    營利之犯意聯絡，先由「湘湘」於民國109 年11月23日上午
    11時許，在通訊軟體WECHAT之「北中南廣告（營）都不奇怪
    」群組，向不特定人發送「高雄（營）」之暗示販賣毒品之
    訊息。嗣出於蒐證目的而無購買真意之高雄市政府警察局新
    興分局員警（真實姓名詳卷），於同日執行網路巡邏勤務時
    ，發現上開訊息，乃佯為購毒者，自同日中午12時43分許，
    透過WECHAT通訊軟體以暱稱「摟扣（營）」傳送訊息詢問購
    毒事宜，雙方並達成以新臺幣（下同）3,500 元之價格交易
    毒品咖啡包10包之協議後，陳為綸即接獲「湘湘」之通知，
    其二人商議後，推由陳為綸將其先前向真實姓名、年籍不詳
    ，綽號「阿嘎」之人及其女友所購買之含有Mephedrone之毒
    品咖啡包10包（即扣案如本院110 年度院總管字第996 號扣
    押物品清單編號1 所示之咖啡包，下稱該咖啡包）轉售予佯
    裝購毒者之員警，陳為綸並可從中賺取共500 元之利潤，陳
    為綸即於同日下午1 時30分許，攜帶該咖啡包10包赴高雄市
    ○○區○○○路00號前交易，在陳為綸交付該咖啡包予員警
    並收取價金後，員警旋即表明身分將之逮捕，進而查獲致未
    遂，並於現場及陳為綸位在高雄市○○區○○○路000 巷00
    號之住處內，扣得如附表所示等物。
二、案經高雄市政府警察局新興分局報告臺灣高雄地方檢察署檢
    察官偵查起訴。
    理  由
一、證據能力之說明
    按被告以外之人於審判外之言詞或書面陳述，除法律有規定
    者外，不得作為證據，刑事訴訟法第159 條第1 項定有明文
    。又被告以外之人於審判外之陳述，雖不符刑事訴訟法第
    159 條之1 至第159 條之4 之規定，而經當事人於審判程序
    同意作為證據，法院審酌該言詞陳述或書面陳述作成時之情
    況，認為適當者，亦得為證據；當事人、代理人或辯護人於
    法院調查證據時，知有同法第159 條第1 項不得為證據之情
    形，而未於言詞辯論終結前聲明異議者，視為有前項之同意
    ，刑事訴訟法第159 條之5 定有明文。查檢察官、被告陳為
    綸及辯護人於本院行審理程序時，對本判決以下引用之證據
    資料，均同意有證據能力（見院卷第41至42頁），且迄於言
    詞辯論終結前亦未聲明異議。經本院審酌各該證據作成時之
    情況並無違法或顯然不可信之瑕疵，爰認以之作為證據應屬
    適當，揆諸上開說明，而具證據能力。又本院後述所引用之
    非供述證據部分，與本案均有關聯性，且查無違反法定程序
    取得之情，依刑事訴訟法第158 條之4 規定反面解釋，亦具
    證據能力。
二、認定事實所憑之證據及理由
  ㈠上開事實，業據被告於偵查及本院審理中坦承不諱（見偵卷
    第49頁，院卷第73頁），核與證人即佯裝購毒者之員警（真
    實姓名詳卷）於偵查中之證述相符（見偵卷第99至101 頁）
    ，且有被告與「湘湘」通訊軟體對話紀錄翻拍照片及譯文（
    警卷第34-1至34-2頁、第54頁、第60至64頁）、員警與「湘
    湘」通訊軟體對話紀錄翻拍照片（警卷第55至59頁）、員警
    與「湘湘」對話譯文（警卷第34-3頁）、員警職務報告（警
    卷第39頁）、新興分局毒品案犯嫌手機自檢表（警卷第50至
    51頁）、現場交易及查獲過程照片（警卷第65至68頁）、扣
    案物品照片（警卷第68至73頁、第75至89頁）、搜索扣押現
    場照片（警卷第74頁）、高雄市政府警察局新興分局搜索扣
    押筆錄、扣押物品目錄表、扣押物品收據、自願受搜索同意
    書（警卷第19至33頁）、高雄市警察局新興分局109 檢管字
    第2863號、110 檢管字第305 號扣押物品清單（偵卷第29、
    71頁）、扣押物照片（偵卷第35、79頁）、高雄市政府警察
    局新興分局110 安保字第111 號扣押物品清單（偵卷第69頁
    ）、110 年度院總管字第996 號扣押物品清單（院卷第49至
    53頁）、毒品初步檢驗報告單及照片（警卷第35至40頁）、
    高雄市立凱旋醫院高市凱醫驗字第67917 、68865 號濫用藥
    物成品檢驗鑑定書（偵卷第107 至109 頁、第115 至119 頁
    ）等在卷可查，是被告前開任意性自白有事證足以補強，應
    與事實相符，堪予採為論罪科刑之依據。
  ㈡所謂販賣，僅須行為人主觀上有營利意圖，至實際上是否已
    經獲利，則非所問，且販賣者從各種「價差」、「量差」或
    「純度」謀取差額為利潤之方式，或有差異，然其所圖利益
    之非法販賣行為目的，並無二致。且政府為杜絕毒品危害人
    民而再三宣導，查禁森嚴且重罰不予寬貸，對於毒品之禁絕
    ，應為民眾所熟悉，毒品更屬量微價高之物，依一般社會通
    念，販賣行為在通常情形下均係以牟利為其主要誘因及目的
    ，當無可能甘冒遭查獲之重大風險，取得毒品後仍按同一價
    量轉售之理。且查被告於本院審理中已自承：我買入該咖啡
    包1 包本錢是200 元，如果10包以3,500 元售出的話，我拿
    1,000 元給「湘湘」，我自己則可以從中賺500 元等語（見
    院卷第82至83頁）。且觀以被告與「湘湘」前開通訊軟體對
    話內容，「湘湘」對被告陳稱「我懶得出門3500這樣我差你
    500 」一情，有前開對話譯文在卷可憑，核與被告前開所述
    相符，足徵被告所陳內容非虛，則被告所為係出於營利之意
    圖一情，當屬明確而堪認定。
  ㈢綜上所述，本案事證明確，被告犯行堪予認定，應依法論科
    。
三、論罪科刑
  ㈠刑事偵查技術上所謂之「釣魚偵查」，係指對於原已犯罪或
    具有犯罪故意之人，以設計引誘之方式，使其暴露犯罪事證
    ，而加以逮捕或偵辦而言，此純屬偵查犯罪技巧之範疇，並
    未違反憲法對於基本人權之保障，且於公共利益之維護有其
    必要性存在，故依「釣魚」方式所蒐集之證據資料，原則上
    非無證據能力。又於俗稱「釣魚」或「誘捕偵查」之情形，
    因毒品買者為協助警察辦案佯稱購買，而將販賣者誘出以求
    人贓俱獲，因其無實際買受之真意，且在警察監視之下伺機
    逮捕，事實上亦不能真正完成買賣，則該次行為，僅能論以
    販賣未遂（最高法院100 年度台上字第4498號判決意旨參照
    ）。本案係由「湘湘」自行於通訊軟體上刊登如事實欄所示
    訊息，顯已有販毒意圖，被告亦為從中賺取利益而親赴交易
    毒品，均非因員警引誘始生販毒意念或行為。被告依「湘湘
    」之指示而至交易地點收取價金並將前揭約定交易之毒品咖
    啡包交予警員，自屬販賣毒品之著手，僅因員警並無購毒真
    意，致不能真正完成販賣行為，依前揭說明，應認被告已著
    手實施販賣毒品而不遂。是核被告所為，係犯毒品危害防制
    條例第4 條第6 項、第3 項之販賣第三級毒品未遂罪。被告
    與「湘湘」就上開犯行，有犯意聯絡及行為分擔，為共同正
    犯。另本案扣案之毒品咖啡包經抽驗鑑定之結果，所含Meph
    edrone之純度界於0.32至1.42％間，以最高之比例計算，單
    包咖啡包檢驗前所含Mephedrone之純質淨重約為0.046 公克
    ，此有前開檢驗鑑定書在卷足憑。是以被告所欲交易之咖啡
    包10包計算，尚無證據可認被告持有之第三級毒品純質淨重
    已達5 公克以上，而其持有純質淨重未達5 公克第三級毒品
    之行為既未構成毒品危害防制條例所定之持有毒品罪，本案
    即無持有第三級毒品之低度行為應為販賣之高度行為所吸收
    之問題，併此敘明。
  ㈡刑之減輕事由
  ⒈未遂部分
    被告已著手為販賣第三級毒品犯行，因購毒者為不具購毒真
    意之警員而未遂，其犯罪情節較既遂犯相對輕微，爰依刑法
    第25條第2 項規定，減輕其刑。
  ⒉偵審中自白減輕其刑部分
    犯第4 條至第8 條之罪於偵查及歷次審判中均自白者，減輕
    其刑，毒品危害防制條例第17條第2 項定有明文。被告就本
    案所犯之罪，於偵查及審判中均坦承不諱，業如前述，爰依
    毒品危害防制條例第17條第2 項規定，減輕其刑。
  ⒊供出毒品上游減免其刑部分
    犯本條例第4 條至第8 條、第10條或第11條之罪，供出毒品
    來源，因而查獲其他正犯或共犯者，減輕或免除其刑，毒品
    危害防制條例第17條第1 項定有明文。本院依辯護人之聲請
    函詢本案有無因被告之供述而查獲其他正犯或共犯一節，經
    高雄市政府警察局新興分局函覆以「本分局目前尚未查獲相
    關犯嫌」等語，此有高雄市政府警察局新興分局110 年10月
    19日高市警新分偵字第11073383200 號函附卷可憑（院卷第
    97頁），是本案尚不符合毒品危害防制條例第17條第1 項規
    定之情形，自無從依此規定減刑。
  ⒋本案有前述二種以上之減輕事由，爰依法遞減之。
  ㈢爰審酌被告明知國家對於查緝毒品相關犯罪禁令甚嚴，且一
    般施用者為圖購買毒品解癮，往往不惜耗費鉅資以致散盡家
    財，甚或致生其他犯罪，對社會治安造成潛在風險甚鉅，猶
    圖一己私利，與他人共同販毒，所為助長毒品氾濫，甚不可
    取。惟念被告就被訴犯行坦承不諱，且綜衡全案情節，縱然
    被告係基於己身犯罪之故意而從事構成要件之行為，但本案
    並非由被告主動在網路上張貼兜售販賣咖啡包之訊息，其亦
    是在受「湘湘」驅使之下起意將其先前所購入之咖啡包部分
    加以販售，此與一般專營販毒者之情形尚有不同。且考量被
    告欲販賣之毒品咖啡包之數量僅有10包，價金亦僅3,500 元
    ，犯罪情節尚屬輕微；兼衡被告於本院審理中自陳高職畢業
    之智識程度、目前從事外送員、月收入約5 萬元、需扶養父
    親及幼子之家庭經濟狀況（見院卷第84頁）等一切情狀，量
    處如主文所示之刑。
四、緩刑宣告
    被告未曾因故意犯罪而受有期徒刑以上刑之宣告，有臺灣高
    等法院被告前案紀錄表在卷可憑，素行尚可。又被告犯後亦
    坦承犯行，可見其尚有悔意，信其經此刑之宣告後，應知警
    惕而無再犯之虞，本院審酌上情，認前開對其所宣告之刑，
    以暫不執行為當，爰依刑法第74條第1 項第1 款規定，宣告
    緩刑5 年，以啟自新。另為修復被告犯行對法秩序之破壞，
    並使其能戒慎行為預防再犯，本院認除前開緩刑宣告外，尚
    有賦予被告一定負擔之必要，爰依刑法第74條第2 項第5 款
    規定，命被告應向檢察官指定之政府機關、政府機構、行政
    法人、社區，或其他符合公益目的之機構或團體，提供180
    小時之義務勞務。並依刑法第93條第1 項第2 款規定，為緩
    刑期間付保護管束之諭知，俾由執行機關予以適當督促，以
    觀後效。另依刑法第75條之1 第1 項第4 款規定，違反上開
    緩刑負擔情節重大，足認原宣告之緩刑難收其預期效果，而
    有執行刑罰之必要者，得撤銷緩刑之宣告，附此敘明。
五、沒收
  ㈠扣案如附表編號1 所示毒品咖啡包共62包，送請高雄市立凱
    旋醫院鑑驗，經隨機抽取8 包鑑定，確含第三級毒品Mephed
    rone成分（抽樣鑑定結果、純質淨重、檢驗前後淨重，均詳
    如附表編號1 備註欄所載），有上開鑑定書在卷足參。又上
    開咖啡包其中10包（即附表編號1 扣案物名稱欄①所示之咖
    啡包），為被告攜帶至高雄市○○區○○○路00號前與喬裝
    為買家之員警交易之標的，自屬被告用於本案販售之毒品，
    且均屬違禁物，不問屬於犯人與否，均應依刑法第38條第1
    項規定，宣告沒收。各該包裝袋因與其上所殘留之毒品難以
    析離，且無析離之實益與必要，應與所盛裝之毒品併同處分
    ，併予沒收。至於鑑識消耗部分，既已滅失，自無庸再予宣
    告沒收。至其餘之咖啡包共52包（即附表編號1 扣案物名稱
    欄②、③所示之咖啡包），係員警分別於被告駕駛之自用小
    客車上及被告住處內所扣得，此有前開扣押筆錄、扣押物品
    目錄表、扣押物品清單可考。又員警於被告住處所扣得如附
    表編號2 所示之愷他命1 瓶，經檢驗結果含有第三級毒品愷
    他命成分一情，有高雄醫學大學附設中和紀念醫院檢驗醫學
    部毒物室109 年12月22日濫用藥物檢驗報告在卷可查（偵卷
    第77頁）。是上開所扣得之物品經檢驗之結果，雖均含有第
    三級毒品成分（無證據證明驗前純質淨重合計已達5 公克以
    上）。惟據被告於本院準備程序中供稱：愷他命跟其餘之咖
    啡包是我自己要施用的等語（見院卷第44頁）。衡以員警於
    被告駕駛之自用小客車上所扣得之咖啡包1 包，確已拆封一
    情，有現場交易過程照片可憑（警卷第66至67頁），足見被
    告應有施用第三級毒品之習慣，則其前開供稱扣案之愷他命
    及其餘咖啡包為供其個人施用等語，非無可信，而本案又無
    其他證據證明該些扣案物品與被告前述販賣第三級毒品犯行
    有關，自無從於本案宣告沒收，應由檢察官另為適法之處理
    。
  ㈡扣案如附表編號3 所示之行動電話1 支（含SIM 卡1 張），
    係被告所有而供其與人聯繫使用一情，為被告於警詢時自承
    明確（見警卷第8 頁）。且經員警翻拍該行動電話內之通訊
    軟體頁面，確有被告與「湘湘」就本案毒品交易之聯繫對話
    一情，亦有前開對話紀錄翻拍照片、譯文在卷可查，足認該
    扣案之行動電話為被告所有而供本案犯罪所用之物，應依毒
    品危害防制條例第19條第1 項之規定宣告沒收。
據上論斷，應依刑事訴訟法第299 條第1 項前段，判決如主文。
本案經檢察官張貽琮提起公訴，檢察官陳俊秀到庭執行職務。
中    華    民    國   110    年    11    月    5     日
                  刑事第八庭  審判長法  官  林英奇
                                    法  官  何一宏
                                    法  官  陳鑕靂
以上正本證明與原本無異。
如不服本判決應於收受送達後20日內向本院提出上訴書狀，並應
敘述具體理由；如未敘述上訴理由者，應於上訴期間屆滿後20日
內向本院補提理由書（均須按他造當事人之人數附繕本）「切勿
逕送上級法院」。
因疫情而遲誤不變期間，得向法院聲請回復原狀。
中    華    民    國   110    年    11    月    5     日
                                    書記官  許雅惠
　
◎附錄本案論罪科刑法條
毒品危害防制條例第4條
製造、運輸、販賣第一級毒品者，處死刑或無期徒刑；處無期徒
刑者，得併科新臺幣 3 千萬元以下罰金。
製造、運輸、販賣第二級毒品者，處無期徒刑或 10 年以上有期
徒刑，得併科新臺幣 1 千 5 百萬元以下罰金。
製造、運輸、販賣第三級毒品者，處 7 年以上有期徒刑，得併
科新臺幣 1 千萬元以下罰金。
製造、運輸、販賣第四級毒品者，處 5 年以上 12 年以下有期
徒刑，得併科新臺幣 5 百萬元以下罰金。
製造、運輸、販賣專供製造或施用毒品之器具者，處 1 年以上
7 年以下有期徒刑，得併科新臺幣 1 百 50 萬元以下罰金。
前五項之未遂犯罰之。
　
附表：
┌──┬───────────────┬────────────────┐
│編號│扣案物名稱                    │備註                            │
├──┼───────────────┼────────────────┤
│ 1  │毒品咖啡包62包：              │驗前毛重共386.63公克，抽驗8 包均│
│    │①本院110 年度院總管字第996 號│含有第三級毒品Mephedrone成分，各│
│    │  扣押物品清單編號1 ，即高雄市│包內容如下：                    │
│    │  政府警察局新興分局扣押物品目│①驗前淨重5.192 公克，純度約0.85│
│    │  錄表編號1 -1至1-10之咖啡包，│  ％，驗前總純質淨重約0.044 公克│
│    │  共10包（各含包裝袋1只）。   │  ；驗後淨重4.363 公克。        │
│    │②本院110 年度院總管字第996 號│②驗前淨重6.085 公克，純度約0.32│
│    │  扣押物品清單編號2 ，即高雄市│  ％，驗前總純質淨重約0.019 公克│
│    │  政府警察局新興分局扣押物品目│  ；驗後淨重5.488 公克。        │
│    │  錄表編號3-1 至3-51之咖啡包，│③驗前淨重4.563 公克，純度約0.59│
│    │  共51包（各含包裝袋1只）。   │  ％，驗前總純質淨重約0.027 公克│
│    │③本院110 年度院總管字第996 號│  ；驗後淨重3.926 公克。        │
│    │  扣押物品清單編號3 ，即高雄市│④驗前淨重3.219 公克，純度約1.42│
│    │  政府警察局新興分局扣押物品目│  ％，驗前總純質淨重約0.046 公克│
│    │  錄表編號2 之咖啡包1 包（含包│  ；驗後淨重2.922 公克。        │
│    │  裝袋1 只）。                │⑤驗前淨重5.498公克，純度約0.55 │
│    │                              │  ％，驗前總純質淨重約0.03公克；│
│    │                              │  驗後淨重4.692 公克。          │
│    │                              │⑥驗前淨重5.564 公克，純度約0.71│
│    │                              │  ％，驗前總純質淨重約0.04公克；│
│    │                              │  驗後淨重5.157 公克。          │
│    │                              │⑦驗前淨重4.393 公克，純度約0.76│
│    │                              │  ％，驗前總純質淨重約0.033 公克│
│    │                              │  ；驗後淨重3.749 公克。        │
│    │                              │⑧驗前淨重7.192公克，純度約0.85 │
│    │                              │  ％，驗前總純質淨重約0.061 公克│
│    │                              │  ；驗後淨重6.405 公克。        │
├──┼───────────────┼────────────────┤
│ 2  │愷他命1瓶                     │經檢驗含有第三級毒品愷他命成分，│
│    │                              │含罐標示毛重12.89 公克，驗前淨重│
│    │                              │0.463 公克，純度81.6％，純質淨重│
│    │                              │0.377公克；驗後淨重0.454公克。  │
├──┼───────────────┼────────────────┤
│ 3  │廠牌APPLE 之行動電話1 支（含門│供本案犯罪所用之物              │
│    │號0000000000號SIM卡1張）      │                                │
└──┴───────────────┴────────────────┘